【裁判字號】    98,台上,4030
【裁判日期】    980716
【裁判案由】    違反醫師法
【裁判全文】
最高法院刑事判決            九十八年度台上字第四０三０號
上  訴  人  甲○○
上列上訴人因違反醫師法案件，不服台灣高等法院台南分院中華
民國九十五年十二月十四日第二審判決（九十五年度上訴字第一
一六八號，起訴案號：台灣雲林地方法院檢察署九十四年度發查
偵字第二○六號），提起上訴，本院判決如下：
    主  文
上訴駁回。
    理  由
按刑事訴訟法第三百七十七條規定：上訴於第三審法院，非以判
決違背法令為理由，不得為之；是提起第三審上訴，應以原判決
違背法令為理由，係屬法定要件。如果上訴理由書狀並非依據卷
內訴訟資料具體指摘原判決不適用何種法則或如何適用不當，或
所指摘原判決違法情事顯與法律規定得為第三審上訴理由之違法
情形不相適合時，均應認其上訴為違背法律上之程式，予以駁回
。本件原判決認定上訴人甲○○有其事實欄所載之違反醫師法犯
行，因而撤銷第一審科刑之判決，改判仍論上訴人以未取得合法
醫師資格，擅自執行醫療業務，量處有期徒刑一年二月，已詳敘
其所憑證據及認定之理由，對於上訴人所辯何以不足採信，亦詳
加指駁及說明，俱有卷存之證據資料可資覆按。上訴人上訴意旨
略以：伊雖未具合法醫師資格，但略懂中醫，偶爾應親友要求為
其等把脈開藥方或給予醫療上之建議，既未收取費用，亦未製作
任何病歷診斷資料，自非執行醫療業務之行為。且此種單純提供
祖傳秘方或醫療上之建議，依行政院衛生署民國七十四年六月四
日衛署醫字第五三三五四六號、前司法行政部刑事司台（六七）
刑（二）字第七五八、一三八七號函，及法務部檢察司（七一）
檢（二）字第七四七號函釋意旨，以及台灣高等法院檢察署暨轄
區各地方法院檢察署六十七年度法律座談會、台灣高等法院花蓮
分院暨轄區各地方法院六十七年度法律座談會、台灣台東地方法
院檢察署七十一年度四月份法律座談會結論，均認為不成立醫師
法第二十八條第一項之擅自執行醫療業務罪。原判決未予詳查，
遽認伊違法執行醫療業務，而論以上開條項之罪，自屬不當。又
上述罪名之法定刑度為六月以上五年以下有期徒刑，原判決量處
有期徒刑一年二月，顯屬過重，請求減處有期徒刑六月，並准予
易科罰金云云。惟證據之取捨及事實之認定，均為事實審法院之
職權，倘其採證認事並未違背證據法則，復於判決內說明其取捨
證據及得心證之理由者，自不得任意指為違法而執為第三審上訴
之適法理由。原判決依憑上訴人在原審之自白、證人李青娀、黃
慶明之證述、上訴人所開具之處方箋四紙、病患詹麗儒、陳家慧
、陳火添、賴桂粉之匯款單影本各一張等證據資料，本於推理作
用，認定上訴人有本件違反醫師法犯行，已詳敘其憑據。原判決
復說明：凡以治療、矯正或預防人體疾病、傷害、殘缺為目的所
為之診察、診斷及治療，或基於診察、診斷為目的，所為的處方
、用藥、施行手術或處置等行為均屬醫療行為，業經行政院衛生
署六十五年四月六日衛署醫字第一○七八八○號函敘在卷。又中
醫所稱之「把脈」，其目的在瞭解疾病所在，而開立處方箋之目
的係在以特定藥物治療疾病，二者間具有緊密之因果關係，均屬
中醫治療之核心行為。上訴人以固定門診時間及電話聯絡方式替
不特定病患看診把脈及開立處方箋，顯有反覆多次實行中醫治療
行為之事實，自屬執行醫療業務，所辯不知把脈及開立處方箋為
醫療行為，或僅偶爾為親友把脈未執行醫療業務云云，均難採信
。又醫師法第二十八條第一項之罪，並不以意圖營利為必要，祇
要未取得合法醫師資格擅自執行醫療業務，即足構成該罪。上訴
人未取得合法醫師資格而擅自執行醫療業務，縱未收費，亦無解
於其罪責之成立等情綦詳。上訴意旨置原判決明確之論斷於不顧
，徒憑己意，辯謂伊非執行醫療業務云云，自非依據卷內資料執
為指摘之適法第三審上訴理由。又上訴意旨所摘錄之前揭行政院
衛生署、前司法行政部刑事司、法務部檢察司相關函文所釋示之
見解，以及前述法院及檢察署法律座談會所討論之案例事實，與
本件上訴人犯罪情節未盡相符，自不能任意比附援引而為有利於
上訴人之認定，且上述法律見解及座談會結論雖可供審判上之參
考，但並無拘束原審判決之效力，上訴意旨執以指摘原判決不當
，亦非合法之第三審上訴理由。此外，刑罰之量定，為事實審法
院自由裁量之職權，倘其所量之刑並未逾越法定刑之範圍，復無
輕重失衡或違反罪刑相當原則之情形者，自不得任意指為違法。
上訴人所犯醫師法第二十八條第一項之罪之法定本刑為六月以上
五年以下有期徒刑，得併科新台幣三十萬元以上一百五十萬元以
下罰金，原判決量處有期徒刑一年二月，並未逾越法定刑之範圍
，亦無顯然輕重失衡而違反罪刑相當原則之情形。上訴意旨並未
具體指摘原判決量刑究竟有何違背法令之情形，任意指摘原判決
量刑過重，並請求法律審之本院減處有期徒刑六月，並准予易科
罰金，亦非適法之第三審上訴理由。綜上，本件上訴意旨並非依
據卷內資料具體指摘原判決有何違法情形，徒就原審採證認事及
量刑職權之適法行使，暨原判決已明確認定詳細說明之事項，再
事爭執，顯與法律規定得為第三審上訴理由之違法情形不相適合
。揆之首揭說明，其上訴為違背法律上之程式，應予駁回。
據上論結，應依刑事訴訟法第三百九十五條前段，判決如主文。
中    華    民    國  九十八  年    七    月   十六   日
                      最高法院刑事第八庭
                          審判長法官  王  居  財
                                法官  郭  毓  洲
                                法官  黃  梅  月
                                法官  邱  同  印
                                法官  蔡  國  在
      本件正本證明與原本無異
                                      書  記  官
中    華    民    國  九十八  年    七    月   二十   日
                                                      V


司法院資訊處製作；財團法人民間司法改革基金會備份。
